【裁判字號】    99,抗,878
【裁判日期】    990816
【裁判案由】    偽造文書
【裁判全文】
臺灣高等法院刑事裁定                   99年度抗字第878號
抗  告  人
即  被  告  甲○○
上列抗告人因偽造文書案件，不服臺灣臺北地方法院，中華民國
99年7月13日所為裁定（98年度訴字第1447號）， 提起抗告，本
院裁定如下：
    主  文
抗告駁回。
    理  由
一、抗告意旨略以：抗告人即被告（下稱被告）不諳法律，不知
    如何提起上訴，選任辯護人曾表示將為本人提起上訴，竟遭
    其耽誤上訴期間，有陪同之友人可證。此外，被告已找到重
    要新事證，並查出當時員工之姓名，懇請法院給予被告上訴
    之機會等語。
二、按當事人對於上級法院之判決有不服者，得上訴於上級法院
    ；而本法稱當事人者，謂檢察官、自訴人及被告，刑事訴訟
    法第344 條第1項、第3條定有明文。是被告選任辯護人並非
    當事人，自無以自己之名義提起上訴之權，此係立法政策之
    考量，與被告之辯護權無關，否則如因選任辯護人逾期上訴
    ，被告亦同失其上訴利益，自屬不當侵害被告程序主體權之
    地位，其理至明。次按抗告人雖稱不守期限之原因，係由律
    師貽誤所致，然抗告人既接受法院通知，乃不為相當之注意
    ，任令律師遲誤提出重要之書狀，實不能不負過失之責（參
    照最高法院18年抗字第148號判例）。 復按上訴期間為10日
    ，自送達判決後起算；又原審法院認為上訴不合法律上之程
    式者，應以裁定駁回之，刑事訴訟法第349條前段及第362前
    段分別定有明文。次按送達文書，除本章有特別規定外，準
    用民事訴訟法之規定；送達於住居所、事務所或營業所不獲
    會晤應受送達人者，得將文書付與有辨別事理能力之同居人
    或受僱人；送達不能依前二條規定為之者，得將文書寄存送
    達地之自治或警察機關，並作送達通知書兩份，一份黏貼於
    應受送達人住居所、事務所、營業所或其就業處所門首，另
    一份置於該送達處所信箱或其他適當位置，以為送達。寄存
    送達，自寄存之日起，經十日發生效力。刑事訴訟法第62條
    、民事訴訟法第137條第1項、第138條第1項、第2 項分別規
    定甚明。
三、本件原審法院98年度訴字第1447號刑事判決書正本分別於99
    年6月4日送達被告（即抗告人）居所地即臺南市○區○○路
    204 號，由同居人即被告之母簽收；另於99年6月8日送達被
    告住所地即臺北縣中和市○○路○段36巷4之3 號，因未獲會
    晤本人，亦無受領文書之同居人或受僱人，乃作送達通知書
    ，黏貼於應受送達人住所門首及置於該送達處所信箱，並寄
    存於臺北縣政府警察局中和第一分局秀山派出所，此有送達
    證書2 紙附卷可憑。是該判決正本既係分別以補充送達、寄
    存送達之方式對被告為送達，自補充送達之日即99年6月4日
    起即已發生送達之效力，以此計算其上訴期間（加計在途期
    間4日，共計14日），應於99年6月17日屆滿（非休息日）；
    縱以寄存送達為計算上訴期間之標準，則依寄存送達發生效
    力之日即99年6月17日起加計在途期間2日後（上訴期間共計
    12日），上訴期間亦應於99年6 月28日（非休息日）屆滿，
    然被告竟遲至99年7月2日始向原審法院提起上訴，有刑事上
    訴狀上原審收狀日期戳章在卷可憑，其上訴顯已逾越法定上
    訴期間，顯非合法，自應予駁回。原審因認被告之上訴違背
    法律上之程式且無從補正，裁定駁回其上訴，於法並無不合
    。被告提起抗告，抗告意旨以不諳法律而信賴選任辯護人將
    為其上訴，導致錯失上訴期間云云，惟被告於收受判決書後
    ，本即應為相當之注意，令其辯護人為其於上訴合法期間行
    使上訴權，縱因被告不諳法律而全然信賴辯護人，惟被告終
    究為訴訟主體，尤應促請其所選任之辯護人注意其上訴期間
    ，揆諸上開意旨，被告之選任辯護人之疏漏，致遲誤上訴期
    間，仍屬被告自身過失，仍應由被告承受因遲誤上訴期間導
    致喪失上訴權之不利益。是以，本件抗告為無理由，應予駁
    回。
據上論結，應依刑事訴訟法第412 條，裁定如主文。
中    華    民    國    99    年    8     月    16    日
                  刑事第六庭審判長法  官  郭豫珍
                                  法  官  吳淑惠
                                  法  官  何信慶
以上正本證明與原本無異。
如不服本裁定，應於收受送達後五日內向本院提出抗告狀。
                                  書記官  王泰元
中    華    民    國    99    年    8     月    16    日

司法院資訊處製作；財團法人民間司法改革基金會備份。
